臺灣新北地方法院民事判決
                                     108年度訴字第2154號
原      告  梁惠卿  
被      告  徐福忠  
上列當事人間請求清償債務事件，經本院於民國108 年10月15日
言詞辯論終結，判決如下：
    主  文
被告應給付原告新臺幣壹佰零參萬元，及自民國一零八年六月二
十六日起至清償日止，按週年利率百分之五計算之利息。
訴訟費用由被告負擔。
    事實及理由
一、原告起訴主張：
  ㈠被告於民國101 年7 月間，曾向原告表示有美國健怡富公司
    （即GEEC）之未上市公司股票，倘能加入投資購買該股票，
    他日上市必然奇貨可居云云，原告基於信賴被告，遂委任被
    告代原告購買美國健怡富公司股票，原告並已分別於101 年
    7 月30日、101 年8 月16日將購買股票之新臺幣（下同）23
    萬元、80萬元交付予被告收受。詎被告自收到103 萬元現金
    後，迄今仍未依約定為原告購買美國健怡富公司之股票，拖
    延至103 年間遭法院扣押股票，係可歸責於被告之事由導致
    被告給付不能，原告得依民法第226 條、第256 條規定解除
    契約，原告並於108 年5 月23日發函予被告解除前開委任關
    係，及催告被告返還103 萬元，惟未獲被告置理，爰依民法
    第259 條、第179 條規定請求被告返還103 萬元，及自支付
    命令送達翌日起至清償日止，按週年利率5%計算之利息。
  ㈡對被告答辯之陳述：
  ⒈被告明知美國健怡富公司之股票係外國公司股票，而屬證券
    交易法第6 條第1 項所稱有價證券，其募集與發行，非向主
    管機關申報生效後不得為之，且被告非證券商，不得經營有
    價證券之承銷、自行買賣、買賣之行紀、居間、代理等證券
    業務，竟與訴外人林羿龍、徐禎文及「原本酵素公司」之代
    表人先於美國成立健怡富公司，再由林羿龍指示徐禎文在臺
    灣成立臺灣酵力公司，並由健怡富公司與臺灣酵力公司簽署
    經銷合約書，約定由臺灣酵力公司認購健怡富公司普通股1
    億2,500 萬股，並議定係以向不特定人以名為「投資加盟」
    ，實為「投資入股」之方式公開募集取得，推由包括被告在
    內之人於各地舉辦說明會，向不特定親友公開招攬「加盟商
    」之名義募集認購健怡富公司股票之資金，嗣健怡富公司股
    票於101 年3 月23日在美國證券交易委員會核准上市，同年
    6 月20日於美國場外櫃臺交易系統正式掛牌上市並取得交易
    代號，經投資人強力要求取得實體有價證券，徐禎文即再與
    林羿龍未向主管機關申報生效，而製作發行健怡富公司股票
    交付予投資人，此等事實業經臺灣桃園地方法院（下稱桃園
    地院）以104 年度金重訴字第3 號刑事判決在案。
  ⒉被告於101 年間向原告推銷健怡富公司股票，並向原告收受
    現金103 萬元，作為居間代購股票之用，兩造間有委任關係
    存在，然被告始終未為原告購買健怡富公司之股票，顯然被
    告尚未開始給付，參照學者見解，應認原告得行使一般契約
    不履行所設解除權之規定，解除兩造間之委任關係等語。
  ㈢並聲明：如主文第1項所示。
二、被告則以：
  ㈠被告已依約定將103 萬元匯予臺灣總代理購買約定之股票，
    且有3 張股票為證，但因桃園地院104 年度金重訴字第3 號
    案件，致前開公司股票被凍結，無法切割、過戶，故迄今未
    將原告所購買之股票交付原告，係因第三人之事由致原告委
    請被告代為購買之股票，原告尚未收到股票。又原告係經朋
    友介紹找到被告投資健怡富公司，被告亦係投資人。而臺灣
    總代理臺灣酵力公司於103 年間出事時，原告亦熱心介紹律
    師給臺灣酵力公司協助訴訟進行，故原告對於被告確有將委
    託購買股票之103 萬元交付臺灣酵力公司之事實，及迄今為
    何尚未取得所購買之股票原因及經過相當瞭解。被告已將原
    告交付之103 萬元依約定交付總代理購買健怡富公司之股票
    ，原告主張解除契約，並依回復原狀、不當得利請求被告清
    償債務103 萬元，並無理由等語，資為抗辯。
  ㈡並聲明：⒈原告之訴駁回。⒉如受不利判決，願供擔保免為假
    執行之宣告。
三、本院之判斷：
  ㈠兩造間有委託購買股票之契約存在，且被告有給付不能情形
    ：
  ⒈原告主張其委託被告購買美國健怡富公司之股票，而分別於1
    01 年7 月30日、101 年8 月16日交付23萬元、80萬元予被
    告等語，業據其提出被告簽收之現金保管證明2 紙為佐（見
    支付命令卷第11頁、第13頁），且被告不爭執收受原告交付
    之103 萬元，並簽立前開現金保管證明予原告等情，則觀諸
    該現金保管證明記載：「茲收到梁惠卿寄託人於101 年7 月
    30日將現金新台幣貳拾參萬元整，交予受託人徐福忠暫代買
    美國健怡富股票美金進場（匯率以1 ：32）股票拿到後此單
    自動作廢經雙方經同意特立此保管條，以茲證明，以防日後
    爭議。」、「茲收到梁惠卿寄託人於101 年8 月16日將現金
    新台幣捌拾萬元整，交予受託人徐福忠暫代買美國健怡富股
    票美金進場（匯率以1 ：32）股票拿到後此單自動作廢經雙
    方經同意特立此保管條，以茲證明，以防日後爭議。」等語
    ，可見被告係為原告代買美國健怡富公司股票，而收受原告
    交付之103 萬元，故原告主張兩造間有委託購買股票之契約
    存在，應屬可採。
  ⒉又原告主張被告並未實際購買美國健怡富公司股票，且於103
     年間因違反證券交易法案件，已無法代原告購買美國健怡
    富公司股票，係可歸責於被告之事由致被告給付不能等語，
    有原告提出桃園地院以104 年度金重訴字第3 號刑事判決1
    份為憑（見訴字卷第73頁至第126 頁）。參以前開刑事案件
    之被告包括美國健怡富公司負責人林羿龍、臺灣酵力公司負
    責人徐禎文及被告，認定之犯罪事實乃美國健怡富公司與臺
    灣酵力公司簽訂合約書，約定由臺灣酵力公司出資美金100
    萬元認購美國健怡富公司普通股1 億2,500 萬股，並議定該
    100 萬美元係以向不特定人以名為「投資加盟」，實為「投
    資入股」之方式公開募集取得，嗣於99年7 月間某日起至10
    0 年9 月間某日止，共同向不特定親友以公開招攬「加盟商
    」之名義募集認購美國健怡富公司股票之資金，而違反證券
    交易法第22條第1 項之規定未向主管機關申報生效，而為有
    價證券之募集、發行，應依修正前證券交易法第175 條規定
    處罰，暨違反證券交易法第44條第1 項之規定未經許可經營
    證券商業務，而應依證券交易法第175 條規定處罰等情，可
    認被告於101 年7 月30日、101 年8 月16日受託原告購買美
    國健怡富公司股票，亦係欲以同樣違反前開證券交易法規定
    之方式為原告購買美國健怡富公司股票，則林羿龍、徐禎文
    及被告之前開犯行既經查獲，且迄今亦未依規定向主管機關
    申報，或取得許可經營證券商業務，故被告因違反前開證券
    交易法之規定，而無法為原告購買取得美國健怡富公司股票
    ，有法律上給付不能之情事，且此給付不能係可歸責於被告
    之事由所致，應屬明確。
  ⒊被告雖辯稱其已將原告交付103 萬元匯予臺灣酵力公司，並
    取得臺灣酵力公司持有美國健怡富公司股數分別為2,500 萬
    、2,500 萬、168 萬3,333 之股票3 張，因臺灣酵力公司需
    逐年切割轉讓股票給投資人，嗣後復因桃園地院104 年度金
    重訴字第3 號案件致臺灣酵力公司股票遭凍結無法切割過戶
    ，始迄今未將原告購買之股票交付原告云云，並提出股票3
    張為佐（見訴字卷第183 頁至第187 頁）。然無論前開3 張
    股票是否包括被告為原告購買美國健怡富公司之股數在內，
    被告既自承臺灣酵力公司已因桃園地院104 年度金重訴字第
    3 號刑事案件，無法再將該股票切割過戶予原告，已有給付
    不能情事，而被告亦為該刑事案件之共同被告，則因被告共
    同違反證券交易法犯行而致臺灣酵力公司無法切割過戶美國
    健怡富公司之股票予原告，該給付不能自仍屬可歸責於被告
    之事由所致，況被告自始即法律上給付不能，如前所述，故
    難憑前開股票3 張而為有利於被告之認定。又被告給付不能
    之事實業已明確，被告聲請傳喚證人徐禎文以證明其確有交
    付103 萬元購買美國健怡富公司股票，及臺灣酵力公司因前
    開刑事案件致無法完成股票交付等情，即無再予調查之必要
    。
  ㈡原告已解除與被告間之委託購買股票契約，被告應返還向原
    告收取之103萬元：
  ⒈按因可歸責於之債務人之事由，致給付不能者，債權人得請
    求賠償損害；債權人於有第226 條之情形時，得解除其契約
    ；契約解除時，當事人雙方回復原狀之義務，除法律另有規
    定或契約另有訂定外，依左列之規定：一、由他方所受領之
    物給付物，應返還之；二、受領之給付為金錢者，應附加自
    受領時期之利息償還之；應付利息之債務，其利率未經約定
    ，亦無法律可據者，週年利率為5%，民法第226 條第1 項、
    第256 條、第259 條第1 款、第2 款、第203 條分別定有明
    文。
  ⒉被告無法為原告購買取得美國健怡富公司股票，係因可歸責
    之被告之事由而給付不能，如前所述，則原告主張得解除與
    被告間之委託購買股票契約，即為可採。又原告前已於108
    年5 月23日寄發存證信函向被告為解除契約之意思表示，有
    原告提出桃園府前存證號碼659 存證信函及郵件回執為佐（
    見支付命令卷第15頁至第17頁），故原告請求被告返還受領
    之103 萬元以回復原狀，並請求自支付命令送達翌日即108
    年6 月26日起至清償日止，按週年利率5%計算之利息，為屬
    有據。至原告另依不當得利而為請求部分，即無再予審究之
    必要。
四、從而，原告依給付不能、回復原狀之法律關係，請求被告給
    付如主文第1 項所示，為有理由，應予准許。
五、本件事證已臻明確，兩造其餘之主張、陳述暨攻擊防禦方法
    與證據，經本院斟酌後，認與本件判決結果已不生影響，故
    不一一加予論述，附此敘明。
六、據上論結，原告之訴為有理由，依民事訴訟法第78條，判決
    如主文。
中　　華　　民　　國　108 　　年　　11　　月　　14　　日
                  民事第三庭    法　官　莊佩頴
以上正本係照原本作成
如對本判決上訴，須於判決送達後20日內向本院提出上訴狀。如
委任律師提起上訴者，應一併繳納上訴審裁判費。
中　　華　　民　　國　108 　　年　　11　　月　　14　　日
                            書記官　李瑞芝